【裁判字號】    99,交聲,1639
【裁判日期】    991214
【裁判案由】    違反道路交通管理處罰條例聲明異議
【裁判全文】
臺灣臺北地方法院交通事件裁定     99年度交聲字第1639號
原處分機關  臺北市交通事件裁決所
異  議  人
即受處分人  楊保梭
上列異議人因違反道路交通管理處罰條例案件，對於臺北市交通
事件裁決所中華民國99年10月14日所為之處分（原處分案號：北
市裁罰字第裁22-AEY589710號），聲明異議，本院裁定如下：
    主  文
異議駁回。
    理  由
一、原處分意旨略以:異議人即受處分人楊保梭於民國99年7月31
    日19時35分許，騎乘車牌號碼OYJ-086號重型機車，行至臺
    北市○○○路○段與廈門街口時，於廈門街南往北行向號誌
    轉為紅燈後，闖紅燈穿越和平西路，為警依法攔停並製單舉
    發。爰依道路交通管理處罰條例第53第1項規定處罰鍰新臺
    幣（下同）1800元，並依同條例第63條第1項第3款規定記違
    規點數3點。
二、異議意旨略以：異議人於99年7月31日晚上7時騎乘上開重型
    機車，行經臺北市○○街與和平西路街口，廈門街口燈號為
    綠燈，穿越和平西路，並非闖紅燈。當時警員說一定要罰，
    不服取締，到派出所再開罰單也同樣。今年內，異議人遇到
    警員無違規照開違規罰單有兩次。異議人到交通法庭申告，
    皆以警員執行公務不用採證，舉發違規是對的，沒辦法申請
    等語。
三、按汽車駕駛人，行經有燈光號誌管制之交岔路口闖紅燈，處
    新臺幣1800元以上5400元以下罰鍰; 又汽車駕駛人有第53條
    之違規情形者，除依原條款處罰鍰外，並予記違規點數3點
    。道路交通管理處罰條例第53條第1項、第63條第1項第3款
    分別定有明文。
四、訊據異議人固坦承於前開時間，騎乘上開機車，經過上開路
    口時為警攔停舉發等情不諱，惟矢口否認有何違規闖紅燈之
    行為，辯稱: 我是看到綠燈才過來云云。惟查:
  (一)異議人於上開時、地，違規闖紅燈一節，業據證人即執行本
    件舉發取締之員警謝佳宏於本院訊問時結證：我在廈門街與
    和平西路口看到異議人從廈門街直接南往北方向穿越和平西
    路，我確認和平西路是綠燈，當時廈門街方向只有異議人一
    人通行，很多汽車在閃避異議人等語。質之異議人雖否認闖
    紅燈，但坦承:當時廈門街只有其1個人在通行等情不諱，核
    與證人謝佳宏上開證述情節相一致，足認證人謝佳宏並無誤
    判。而按交通警員製單舉發違反道路交通處罰條例所列之違
    規事實，本質上係公務員依法執行職務之行為，如有枉法構
    陷或為不實記載之行為，則需負擔嚴厲刑事責任，國家並以
    此擔保公務員能忠實執行職務，故其所為當可被推定為真正
    ；反之，若謂公務員一切行政行為均須預留證據以證其實，
    則國家行政勢必窒礙難行，效率不彰，當非適論，此本為其
    行政之特徵。再者，考量交通違規行為又多屬迅速、稍縱即
    逝及不可回復等特性，舉發機關或原處分機關若能提出更多
    之法定證據方法，例如人證、書證、物證等證據資料以供司
    法審查之交通法庭加以判斷該交通違規行為之存否，自屬允
    當。惟若因前揭交通違規行為特性而無法提供更多相關之書
    證、物證時，則舉發員警於司法審查之訴訟程序上立於證人
    之地位而證述其當時親身目擊及見聞之交通違規行為經過，
    亦屬於法定證據方法之人證證述，並不以提出採證照片為唯
    一之證據方法，且立法者亦未明文限制或排除「舉發警員目
    睹、耳聞」之證據能力，或其證述內容對於違規事實之證明
    力。此觀立法者再再以明文立法方式容認執行交通稽查之員
    警「當場舉發」，暨「當場舉發」俱乏相類於「逕行舉發」
    之採證限制（例如，必須以「科學儀器照相採證」等）自明
    （道路交通管理處罰條例第7條、第7條之2規定參照）。取
    締員警就交通違規事實之親身經歷見聞，當亦足可恃為此類
    交通事件違規事實之證據。本件證人謝佳宏所證上開情節，
    陳述極為具體、清楚，亦無矛盾、齟齬或違背經驗、論理法
    則之處，並業經具結以擔保其證詞之真實性及憑信性，且證
    人不過適巧執行勤務過程中經過該處，其與異議人既不相識
    ，又無前隙，當無甘冒涉犯偽證罪之風險，蓄意構陷異議人
    有此交通違規。此外，亦無任何證據證明其有捏造事實違法
    取締之不法情事，本院認為員警本於維護交通秩序、安全職
    責所為之取締，當屬合法、正確之舉發。
  (二)綜上，本件異議人之上開違規事實，事證明確，洵堪認定。
    從而，原處分機關依前揭道路交通管理處罰條例第53條第1
    項、第63條第1項第3款、違反道路交通管理事件統一裁罰標
    準及處理細則及違反道路交通管理事件統一裁罰標準表之規
    定，裁處異議人罰鍰1800元，並記違規點數3點，核無違誤
    。本件異議人之異議為無理由，應予駁回。
據上論斷，應依道路交通事件處理辦法第18條，裁定如主文。
中    華    民    國    99    年    12    月    14    日
                        交通法庭法  官  李桂英
以上正本係照原本作成。
如不服本裁定，應於送達後5日內向本院提出抗告狀。
                                書記官  嚴君珮
中    華    民    國    99    年    12    月    14    日

司法院資訊處製作；財團法人民間司法改革基金會備份。
